# 请教输配电业务合作模式下收入确认方法

提问人：18200356019 时间：2022-10-16 12:31:01
一、总体情况：
被审计单位A公司是一家输配电公司，其主营业务为帮客户投资建设输配电线路，再作为客户的供电方，通过输配电线路将采购的电能销售给客户，一般情况下，其线路为被审计单位自己投资建设，其收入为电能销售收入，其成本为电能采购成本和固定资产折旧成本及其他运维成本。但是有一个合同情况比较特殊，具体情况如下：被审计单位A公司与B公司签订供电合同，约定向B公司供电，每度电1.5元，与另外一家公司C公司签订了合作协议，协议约定：
①由C公司投资线路资产的投资建设，被审计单位A公司不承担任何成本费用，线路的资产所有权归被审计单位A公司所有；
②在线路供电期间，由C公司负责运行维护费用及承担相关风险，在整个线路的供电都结束后（即该客户B不再需要A公司供电以后，但A公司仍可以把这条线路当做其他线路的支线或主线为其他客户提供服务），A公司负责运行维护费用及承担相关风险；
③线路资产建设完成以后，A公司具有资产调度和管理权限，在C客户不再需要A公司供电以后，C公司正式将资产移交给A公司；
④线路建成后，由A公司自行向供电公司采购电量，并通过C公司建成的线路向客户B供电，C公司按线路的供电量向A公司收取每度电0.5元的供电服务费;
二、被审计单位的会计处理
被审计单位A按向客户B收取的对价1.5元扣减应支付给C公司0.5元后的净额确认为收入；此合同的成本为A公司的供电成本
三、项目组的意见
1 、项目组认为，A公司与C公司的合作协议应识别为租赁
（ 1 ）理由：该合同中，由C公司投资建设的线路资产为已识别资产，该线路的建设目的是为了为B客户供电而专门建设，已识别资产的使用目的和使用方式在使用期开始前已预先确定，线路资产建设完成以后，A公司具有资产调度和管理权限，在合同期内，A公司获得了该项资产的所有经济利益，因此，该合同应当识别为包含租赁的合同。
①关于租赁期：该合作协议的租赁期应等于A公司与客户B签订的供电合同中的供电服务期；
②租赁付款额：A公司应按向B公司供电期间估计的供电量合理估计应支付给C公司的供电服务费作为租赁付款额，并在租赁期内的每个资产负债表日按最佳估计数对剩余租赁付款额和使用权资产进行调整；
2 、A公司的收入应为向B公司收取的对价，按1.5元全额确认收入，支付给C公司的款项应作为租赁付款额来确认使用权资产，使用权资产在租赁期的折旧应计入该项业务的成本；
3 、租赁期结束以后，使用权资产的账面价值应重分类如固定资产列报。
请陈版主指教项目组的意见是否正确？

回答人：chenyiwei
基本赞同本案例中A与C之间属于租赁安排，适用租赁准则进行会计处理。但本案例中“C公司按线路的供电量向A公司收取每度电0.5元的供电服务费”，该金额并非固定或者取决于指数或比率的租赁付款额，而是与租赁资产的运作绩效相关，因此属于可变租赁付款额。相应地，A不应确认使用权资产或者租赁负债，每期按实际应支付的租金计入该业务的营业成本即可，后续合作期满后无偿获得资产所有权时，相关的固定资产成本为零，需做好帐外备查记录。
但建议关注该交易背后的商业逻辑：从主帖所列条款来看，A与C之间的权利义务似乎并不对称，C承担了该条输电线路的几乎全部风险和报酬（尤其是因共电量不足导致无法收回成本的风险），则C如何保障自身利益和投资安全？